【裁判字號】    97,訴,2298
【裁判日期】    980527
【裁判案由】    違反槍砲彈藥刀械管制條例
【裁判全文】
臺灣臺北地方法院刑事判決              97年度訴字第2298號
公  訴  人  臺灣臺北地方法院檢察署檢察官
被      告  戊○○
選任辯護人  簡泰正律師
上列被告因違反槍砲彈藥刀械管制條例案件，經檢察官提起公訴
（96年度偵字第24290號），本院判決如下：
    主  文
戊○○未經許可，寄藏可發射子彈具有殺傷力之改造手槍，處有
期徒刑參年捌月；併科罰金新臺幣拾萬元，罰金如易服勞役，以
新台幣壹仟元折算壹日。
扣案之改造手槍壹支（仿BERETTA廠M9型半自動手槍型式，槍枝
管制編號：0000000000，含彈匣壹個）、制式子彈伍顆（口徑為
9MM）均沒收。
    事  實
一、戊○○明知未經許可，不得受寄藏或持有違反槍砲彈藥刀械
    管制條例之槍枝、子彈，竟於民國97年2月間某日，在臺北
    縣板橋市○○街49巷1號9樓，受其兄丁○○（移送書敘明另
    行調查，如查明涉案再行函請偵辦）之委託而受寄藏仿BERE
    TTA廠M9型半自動手槍製造，換裝土造金屬槍管，擊發功能
    正常，可供擊發適用子彈，具殺傷力之改造手槍1支（槍枝
    管制編號0000000000）及可擊發，具殺傷力之口徑9mm制式
    子彈9顆；金屬彈頭，可擊發，具殺傷力之口徑8.7mm非制式
    子彈1顆（合計子彈共10顆）等違禁物，且均藏放在其所駕
    駛車牌2829-RF號自用小客車內，未經許可而持有之。嗣於
    97 年10月27日凌晨3時許，戊○○將上開槍枝放在其較大之
    手提包內隨身帶；子彈則集中於另一較小手提包內，放置
    於其所駕駛之車牌2829 -RF號自用小客車後方乘客座之腳踏
    板上，並駕駛上開小客車同女性友人吳星璇行駛於臺北市
    ○○○○街與長沙街口，茲因吳星璇不勝酒力而下車嘔吐，
    致民眾誤為滋事而報警，經巡邏警網派警員乙○○、丙○○
    二人抵達現場處理時，發現戊○○形跡可疑，而經徵得戊○○之同意檢視其所帶之手提包後，為警查獲，並當場扣得
    上開改造手槍1支、子彈10顆（其中口徑9mm制式子彈4顆；
    口徑8.7mm非制式子彈1顆，均經試射，證明均具殺傷力），
    始揭上情。
二、案經臺北市政府警察局萬華分局報告臺灣臺北地方法院檢察
    署檢察官偵查起訴。
    理  由
壹、按被告以外之人於審判外之陳述，雖無證據能力，然經當事
    人於審判程序同意作為證據，法院審酌該言詞陳述或書面陳
    述作成時之情況，認為適當者，亦得為證據，刑事訴訟法第
    159條之5第1項定有明文。本件被告對公訴人所舉公訴證據
    之證據能力，於準備程序中均明示不爭執，是本件證人侯家
    強、吳星璇二人於警詢中所為之筆錄，即有證據能力，得經
    引用為本件審判之基礎。
貳、實體方面：
一、訊據被告戊○○固不否認為警當場查獲其持有槍枝、子彈之
    事實，然矢口否認有何寄藏、持有槍枝、子彈犯行，辯稱：
    「我沒有去確認過車輛裡面的東西，該車是我借給我哥哥（
    丁○○）的，後來是我哥哥的女朋友黃靖雯開回來還給我，
    我哥哥的女朋友大約是4月中旬還車給我，車子主要是我太
    太在使用，我偶爾也會使用，後來我買新車的時候才在該休
    旅車的後車廂發現本案扣案物品，是各用一個真皮皮製側背
    包、手拿包裝的，兩個都是用拉鍊式的，沒有上鎖。因為那
    兩包東西不屬於我本來車上的東西，所以我想是我哥哥或是
    他女朋友的東西，但是我想問卻聯絡不上他女朋友，而我哥
    哥當時被關。我聯絡不上他們，就把東西拿到我的新車放，
    一個放在駕駛座下方、一個放在副駕駛座腳踏處。被查獲時
    一個包包裡面放手槍，另一個放子彈，放槍的包包較大，放
    子彈的包包大約A4紙張大小。我之所以會被查獲，是因為我
    有個朋友（指吳星璇）喝醉了，要送她回去，警察看到我們
    在路上嬉鬧，就來盤查，並請我們拿出證件，後來警察看到
    車上有可疑物品，就經過我的同意要我把該東西拿下車。我
    不知道包包裡面裝的是什麼東西」云云。
二、經查，被告戊○○於甫遭查獲之警詢中曾自白供稱：「槍枝
    是丁○○交付給我的，…丁○○告訴我他因案遭通緝不便將
    槍枝、子彈帶在身上，於是委託我代為保管，時間約在今（
    97）年3、4月間，在台北縣中和市○○路丁○○租屋處（詳
    細地點我忘記了）…我知道持有槍枝、子彈是違法的。丁○○沒有支付我任何代價，我是念在兄弟親情才代替丁○○保
    管。因家中尚有年幼小孩，槍械置於家中怕小孩拿出來把玩
    ，才將槍枝、子彈藏置於2829-RF號自用小客車上」等語（
    參見97年10月27日警詢筆錄，97年度偵字第24444號卷第12
    頁）。嗣於同日下午之檢察官訊問時復供稱：「（槍枝）是
    我哥哥丁○○在97年3月間被通緝時交給我的，他現在已經
    被關起來了。子彈10顆也是我哥哥寄放給我的，因為不想放
    在家裡，家裡有小朋友在，怕會危險」等語（參見上揭同卷
    第48頁）。綜合上開被告在甫查獲後之自白，業已就受寄藏
    而持有槍枝、子彈之原因與動機均已供述綦詳，其於審理中
    改口辯稱不知情云云，即難以遽採。況被告辯稱係自借予哥
    哥使用之舊車上取出放置槍枝、子彈之二個包包，並移置於
    自己所新購買之自用小客車上，不啻表示被告確曾親自經手
    上開置放槍枝、子彈之包包無誤，而依卷附查獲之包包照片
    ，均係LV牌之小手提包，衡酌其外觀尺寸均非甚大，且均只
    有拉鍊而未加鎖，開啟甚為容易，若依槍枝、子彈之重量與
    外觀，放置於此種包包內，依一般人之知識、經驗與注意能
    力，均足以發現並知悉該包包內係放槍枝、子彈無疑，而被
    告竟辯稱將上開二包包隨意放置於駕駛座下方與副駕駛座腳
    踏處將近數月之久竟從未置疑，甚至渾然不知內中藏有槍枝
    ．子彈云云，其所辯不僅令人匪夷所思，且顯然違背經驗與
    論理法則。是證被告於審理中之翻異前詞，辯稱不知持有上
    開物品，亦不知持有之物是槍枝、子彈云云，顯然只是臨訟
    卸責之詞，應以被告警詢、偵查中所作之陳述，始屬可信。
三、第查，證人甲○○（製作被告警詢筆錄之警員）到庭證稱：
    「警詢筆錄記載的內容都是被告自己說的，我們有錄音。…
    被告製作筆錄時身上雖有酒味，但做筆錄的時候有陳述說他
    可以回答，依我觀察他的精神狀況與陳述能力都OK，也都瞭
    解問話的意思」等語（參見本院審理筆錄），堪證被告於警
    詢中所為之陳述，並未違反被告自由之意思，也與事實相符
    。而據本案查獲之警員證人乙○○證稱：97年10月27日凌晨
    3 點鐘，跟丙○○駕駛機車巡邏時，接獲民眾報案說萬華區
    ○○街與長沙街口有打架的情形而趕到現場，看到被告及他
    的女性朋友（吳星璇）及侯家強。當時先調解糾紛，然後在
    查證身分的時候，丙○○發現被告的皮包內有槍枝，那時放
    槍枝的包包就在被告身上，是被告隨身的包包，槍在包包裡
    面。丙○○發現包包有槍枝後，即跟被告宣讀權利，然後即
    聯絡線上警網請求支援等語（參見本院審理筆錄）。證人丙○○亦證稱：「當時接獲勤務指揮中心指稱現場有民眾打架
    。我們到達現場的時候，發現有一台汽車違規停車在快車道
    ，在車後約六公尺處有兩名男子在講話，我們過去盤查，據
    侯家強回答說，是因為被告喝酒不能開車，所以由他過來幫
    被告開車回板橋，然後我就請被告到右後車門看車內有何人
    ，當時那個門是開著的，發現有名女子坐在車內，我問被告
    那名女子是誰，被告說是他的女朋友，我發現那名女子臉上
    都是血，於是我就叫她下車，並打電話給勤務指揮中心，請
    他們撥電話找119到場來救治傷患，119人員到場的時候，那
    名女子有發酒瘋，在現場跑來跑去，119要把那名女子送醫
    的時候，女子堅持不肯，鬧了十幾分鐘，我請被告及其朋友
    安撫，但仍然不肯上車，後來119就走了，女子回到車上，
    我和被告先站在車後，然後就要求查證該名女子的身分以作
    紀錄，於是我和被告到車子旁邊，請被告拿該名女子的證件
    ，當下我拿小手電筒照駕駛座右後側乘客座前的腳踏板，發
    現有一個小包包，我問被告這個包包是誰的，他說是他的，
    我請他打開來看，他當時有一些猶豫，然後就將該包包夾在
    腋下。被告一開始在身上另外有揹著一個包包，是斜揹於左
    肩之上。約過了兩、三分鐘，我覺得整個情形有異，於是要
    求被告出示證件，被告就很緊張，緊抓著包包，後來好像是
    被告想通了，就把揹的包包打開，我發現有一把槍，槍當時
    放在包包裡面，我馬上就掏槍警戒，叫被告不要動，請被告
    把背包取下來，我當下就跟我同事乙○○講說「有槍，加強
    警戒」，於是我同事也有掏槍，拉槍套，然後我就請被告把
    包包交付給我，再問被告小包包裡面是什麼東西，被告就拉
    開拉鍊，我就看到子彈，我就叫被告不要動，並叫被告再把
    小包包交給我…子彈是在被告身上夾著的包包裡面發現的」
    等語（參見本院審理筆錄）。經核上開三位警員所證述之查
    獲與製作筆錄情節，與證人吳星璇、侯家強二人在警詢中所
    供述遭查獲之情節一致，並無何瑕疵，足以證明本件所查獲
    之槍枝、子彈是分別在被告所隨身帶之包包與放在後座乘
    客座前之腳踏墊上所查獲，與被告辯稱：槍枝、子彈之包包
    均係放在車上，並非隨身帶云云顯然不符，且以證人之證
    述較為一致且屬可採。此外復有搜索扣押筆錄與查獲當時所
    拍攝之照片4幀附卷可稽與扣案之槍枝1支、子彈10顆等在案
    可參。而扣案之槍枝與子彈經送驗結果，經鑑定為：「送鑑
    手槍1支（槍枝管制編號（0000000000），認係改造手槍，
    由仿BERETTA廠M9型半自動手槍製造之槍枝，換裝土造金屬
    槍管而成，擊發功能正常，可供擊發適用子彈使用，認具殺
    傷力；送鑑子彈10顆，其中7顆認均係口徑9mm制式子彈，採
    樣2顆試射，可擊發，均具殺傷力；另2顆認均係口徑9mm制
    式子彈，彈底具撞擊痕跡，均經試射擊，可擊發，均具殺傷
    力；另子彈1顆，認係非制式子彈，由金屬彈殼組合，口徑
    8.7mm金屬彈頭而成，經試射，可擊發，具殺傷力」等語，
    有內政部警政署刑事警察局97年11月21日出具之刑鑑字第
    0970164922號鑑驗書乙紙附卷可憑。是證被告確經其兄丁○○於97年3月間交付寄藏後即不法持有槍枝、子彈，且於查
    獲當日擅自帶出外而遭查獲，其有寄藏、持有槍枝、子彈
    犯行，事證明確。
四、至於警詢筆錄中雖載稱：「犯嫌自知犯嫌明確，而主動將其
    藏置於自小客車內子彈交付」云云，易使人滋生誤解被告於
    本案之查獲子彈符合自首規定乙節，經訊問製作該筆錄警員
    甲○○證稱：伊本非查獲之警員，並未參與查獲過程，當時
    係依被告之口述而製作筆錄，查獲之過程應以現場查獲之警
    員丙○○、乙○○二人較為清楚等語（參見本院審理筆錄）
    ；而據本案查獲之警員證人乙○○證稱：「要求戊○○把子
    彈拿出來，是丙○○要求的」等語。證人丙○○則證稱：「
    警詢筆錄記載說「犯嫌自知犯嫌明確，而主動將其藏置於自
    小客車內子彈交付」云云，是同事甲○○打的，跟我查獲的
    情形不符。…當時問被告夾在腋下的小包包內是何物時，我
    已經對其內放有違禁物品有所懷疑。我在想那裡面應該是子
    彈，因為當時已查獲槍枝」等語。是依上開證述內容，業已
    證明有關子彈部分，亦係在警員丙○○業經懷疑包包內藏有
    子彈後而主動查獲，並非被告基自首之意思而主動交付，自
    無所謂自首犯罪之適用，併此敘明。
五、末查，證人丁○○即被告之兄於本院審理中，固附合被告之
    說詞，證稱槍枝、子彈都是伊朋友「小楊」於97年1月份交
    付伊保管，當時就是放在二個袋子裡面，並直接放在被告所
    予伊使用的一部保時捷休旅車（車號有1188數字）車子後排
    座椅之後，伊自己也不知那是什麼東西。嗣於97年2月26 日
    因被緝獲入北所執行後，車子就交給女朋友黃靖雯處理，直
    至97年5月間黃靖雯始把車子還給被告。伊有告訴被告車子
    上所有伊的東西都不要動，等伊出獄後處理，所以應該也不
    知包包內藏有槍枝云云。然查，證人丁○○為被告之兄，且
    依被告之警詢中之供述槍枝、子彈之來源即係源自於證人丁○○，是渠證詞多有維護之詞並避重就輕，信度本即有疑，
    況依證人丁○○之素行，有混跡黑道多年之經歷，質諸證人
    丁○○亦不否認，是槍枝、子彈係違禁物且不易取得，亦有
    相當之價值，縱屬黑道所有，亦為貴重之物品，豈會隨意交
    付？又如何可能會在完全不告知是槍枝、子彈的情形下隨意
    交付？而保時捷之車廂空間非大，而置放槍枝、子彈的LV包
    包之外觀與形狀均極易令人知悉其中係藏有沈重之槍枝、子
    彈等物品，證人丁○○竟與被告相同，將槍枝、子彈放置於
    車上數月之久均茫然不知，焉能令人置信？尤以證人丁○○
    既不否認該車連同放置槍枝、子彈之LV包包一併由被告取回
    ，是被告取得槍枝、子彈之來源亦與本院查證之事實相符。
    渠主觀上臆測被告應不知LV包包內有置放槍枝、子彈云云，
    實為意圖為自己持有槍枝，並交付被告寄藏槍枝之犯行脫罪
    之詞，委無足採，且不足供為被告有利之證明亦甚明，併此
    敘明。
六、按寄藏與持有，均係將物置於自己實力支配之下，僅寄藏必
    先有他人之持有行為，而後始為之受寄代藏而已，故寄藏之
    受人委託代為保管，其保管之本身，亦屬持有。查槍砲彈藥
    刀械管制條例係將「持有」與「寄藏」分別論罪處罰，而單
    純之「持有」，固不包括「寄藏」，但「寄藏」之受人委託
    代為保管，其保管本身所為之「持有」，既係「寄藏」之當
    然結果，法律上自宜僅就「寄藏」行為為包括之評價，不應
    另就「持有」予以論罪。且同時寄藏手槍、子彈罪，應依想
    像競合犯從較重之未經許可無故寄藏手槍罪處斷。核被告所
    為，係違反槍砲彈藥刀械管制條例第8條第4項之未經許可持
    有具有殺傷力改造槍枝罪、同法第12條第4項未經許可持有
    子彈罪。被告以一行為同時觸犯上開2罪，為想像競合犯，
    應依刑法第55條想像競合犯之規定，從一重論以槍砲彈藥刀
    械管制條例第8條第4項未經許可持有可發射子彈具有殺傷力
    之改造手槍罪。爰審酌被告於審理中矢口否認犯行，犯後態
    度不佳，並無悛悔之意，惟念本件犯罪之原因係因被告與其
    兄丁○○間有兄弟之血緣關係，受其託付而代管寄藏，其寄
    藏期間尚短等一切情狀，量處如主文所示之刑，並就宣告罰
    金刑部分，諭知易服勞役之折算標準。扣案之仿BERETTA廠
    M9型半自動手槍製造之改造手槍1枝及試射剩餘之子彈5顆均
    為違禁物，應依刑法第38條第1項第1款之規定沒收（扣案子
    彈原有10顆，其中7顆9mm制式子彈，業經採樣2顆試射；另2
    顆9m m制式子彈（彈底具撞擊痕跡）與8.7mm金屬彈頭之子
    彈1顆，亦均經試射，因試射後之彈殼均已不具殺傷力，即
    已非違禁物，爰不再宣告沒收）。
據上論斷，應依刑事訴訟法第299條第1項前段，槍砲彈藥刀械管
制條例第8條第4項、第12條第4項，刑法第11條前段、第55條、
第42條第2項、第38條第1項第1款，判決如主文。
本案經檢察官鄧巧羚到庭執行職務。
中    華    民    國    98    年    5     月    27    日
                  臺灣臺北地方法院刑事第十二庭
                            審判長法  官  李英豪
                                  法  官  陳慧萍
                                  法  官  楊台清
以上正本證明與原本無異。
如不服本判決應於收受送達後10日內向本院提出上訴書狀，並應
敘述具體理由；其未敘述上訴理由者，應於上訴期間屆滿後20日
內向本院補提理由書（均須按他造當事人之人數附繕本）「切勿
逕送上級法院」。
                                  書記官  劉子豪
中    華    民    國    98    年    5     月    27    日
附錄本案論罪科刑法條全文
槍砲彈藥刀械管制條例第8條
未經許可，製造、販賣或運輸鋼筆槍、瓦斯槍、麻醉槍、獵槍、
空氣槍或第4 條第1 項第1 款所定其他可發射金屬或子彈具有殺
傷力之各式槍砲者，處無期徒刑或5 年以上有期徒刑，併科新臺
幣1 千萬元以下罰金。
未經許可，轉讓、出租或出借前項所列槍枝者，處 5 年以上有期
徒刑，併科新臺幣 1 千萬元以下罰金。
意圖供自己或他人犯罪之用，而犯前二項之罪者，處無期徒刑或
 7 年以上有期徒刑，併科新臺幣 1 千萬元以下罰金。
未經許可，持有、寄藏或意圖販賣而陳列第 1 項所列槍枝者，處
 3 年以上10年以下有期徒刑，併科新臺幣700 萬元以下罰金。
第 1 項至第 3 項之未遂犯罰之。
槍砲彈藥刀械管制條例第12條
未經許可，製造、販賣或運輸子彈者，處 1 年以上 7 年以下有
期徒刑，併科新台幣 500 萬元以下罰金。
未經許可，轉讓、出租或出借子彈者，處 6 月以上 5 年以下有
期徒刑，併科新台幣 300 萬元以下罰金。
意圖供自己或他人犯罪之用，而犯前二項之罪者，處 3 年以上
10 年以下有期徒刑，併科新台幣 700 萬元以下罰金。
未經許可，持有、寄藏或意圖販賣而陳列子彈者，處 5 年以下有
期徒刑，併科新台幣 300 萬元以下罰金。
第 1 項至第 3 項之未遂犯罰之。


司法院資訊處製作；財團法人民間司法改革基金會備份。
